臺灣高雄地方法院民事判決　　　　　　 100年度保險字第16號
原　　　告　薛志勇
訴訟代理人　黃美慧
被　　　告　國泰世紀產物保險股份有限公司
法定代理人　蔡鎮球
訴訟代理人　官嘉成
　　　　　　李文瑜
上列當事人間給付保險金事件，經本院於民國100年7月25日言詞
辯論終結，判決如下：
    主      文
原告之訴駁回。
訴訟費用由原告負擔。
    事實及理由
一、原告主張：伊於民國98年3 月9 日中午12時37分許，騎乘車
    號L88-851 號重型機車，沿高雄市茂林區○○○ 縣道由西向東
    行駛，途經該縣道3.3 公里處，適訴外人蔡文駕駛車號ZS
    -4143 號自用小客車自對向車道跨越分向限制線侵入伊所在
    車道，致伊煞車避讓不及而二車發生碰撞（下稱系爭事故）
    ，伊因而受有頭部外傷致重度憂鬱、臉部撕裂傷4 ×4 ×5
    公分、左膝十字韌帶斷裂等傷害。伊因系爭事故支出醫療費
    用新台幣（下同）15,705元、醫療器材費用6,000 元，及自
    98年3 月9 日起至98年3 月17日止、自99年2 月1 日至99年
    2 月12日止、自99年2 月13日起至99年2 月27日止之看護費
    用共42,000元，且自99年2 月1 日起至99年4 月15日止，支
    出往返就醫之車資21,100元，合計84,805元。又伊因上開傷
    害遺有臉部疤痕及重度憂鬱症之後遺症，已達殘廢等級第9-
    2 項「男性頭部、顏面部或頸部受損壞，致遺存顯著醜形」
    ，及第1- 4項「精神遺存顯著障礙，終身僅能從事輕便工作
    ，精神及身體之勞動能力較一般顯明低下」之程度，得請領
    殘廢理賠金68萬元。而被告為蔡文所駕駛前揭車輛之強制
    汽車責任保險之保險人，伊向被告申請理賠，竟遭拒絕。為
    此，爰依強制汽車責任保險法之規定，提起本件訴訟。並聲
    明：被告應給付原告764,805 元，及自99年6 月4 日起至清
    償日止，按年息10％計算之利息。
二、被告則以：原告於上揭時間在高雄市茂林區○○○ 縣道3.3 公
    里處，因飲用酒精過量，致騎乘機車失控穿越雙黃線撞擊對
    向車道上蔡文所駕駛之自用小客車，故系爭事故係因原告
    酒後駕車肇事，違反刑法第185 條之3 之規定，乃從事犯罪
    行為，依強制汽車責任保險法第28條第1 項第2 款及系爭保
    險契約第4 條第1 項第2 款規定，伊自不負給付保險金之責
    等語，資為抗辯。並聲明：原告之訴駁回。
三、兩造不爭執之事項：
  (一)原告於98年3 月9 日中午12時37分許，騎乘車號L88-851 號
    重型機車，沿高雄市茂林區○○○ 縣道由西向東行駛，途經該
    縣道3.3 公里處，與對向車道蔡文駕駛車號ZS-4143 號自
    用小客車發生系爭事故，因而受有頭部外傷致重度憂鬱、臉
    部撕裂傷4 ×4 ×5 公分、左膝十字韌帶斷裂等傷害。
  (二)原告於系爭事故發生後，經送屏東寶健醫院急救，並檢測其
    血液中酒精濃度，發現其血液酒精濃度為167mg/dl，換算吐
    氣酒精濃度為0.835mg/l ，因認原告涉犯刑法第185 條之3
    之公共危險罪嫌，經臺灣高雄地方法院檢察署以98年度偵字
    第10741 號為緩起訴處分，緩起訴期間自98年5 月6 日起至
    99 年5月5 日止，並於99年4 月5 日因緩起訴社區處遇履行
    完成而結案。
  (三)被告為蔡文駕駛之車號ZS-4143 號自用小客車所投保之強
    制汽車責任險之保險人，被保險人為訴外人蔡麗妃，系爭事
    故發生於系爭保險契約有效存續期間。
  (四)原告因系爭事故支出醫療費用15,705元、醫療器材費用6,00
    0 元、看護費用42,000元、往返就醫之車資21,100元，合計
    84,805 元。
  (五)原告因系爭事故遺有臉部疤痕，已達殘廢等級第9- 2項。若
    原告主張因系爭事故罹有重度憂鬱症之後遺症等語，為有理
    由，該病症已達殘廢等級第1- 4 項。
四、本件之爭點：(一)蔡文就系爭事故之發生是否有過失？(二)被
    告應否給付保險金？
  (一)蔡文就系爭事故之發生是否有過失？
    原告雖主張：系爭事故之發生係因蔡文駕車跨越雙黃線所
    致云云。惟查，原告於警訊中稱：伊騎乘機車，沿高雄縣茂
    林鄉○○村○○○○ 縣道搖萬山村往茂林村行駛，途經該縣道
    3.3 公里處，因左右顧盼發現道路上有小盒子，為閃避而未
    注意前方車輛，當發現對向車道車輛時有踩煞車，但因煞車
    沒踏好而偏離車道，始撞及對向車道由蔡文駕駛車號ZS-4
    143 號自用小客車左前車頭等語（見本院卷第40頁）。又原
    告於系爭事故發生後，經檢測其血液中酒精濃度，其血液酒
    精濃度為167mg/dl，換算吐氣酒精濃度為0.835mg/l ，已如
    前述。再依卷附之道路交通事故現場圖、交通事故現場勘驗
    圖及現場照片所示（見本院卷第35、36、48-53 頁），原告
    駕駛之機車左側車身及右側置物箱損壞，蔡文駕駛之自用
    小客車左側車頭受損，且蔡文駕駛之自用小客車仍在其行
    駛之對向車道，其車身並未偏離其行駛方向，亦未跨越雙黃
    線，該自用小客車之掉落物係分佈於該對向車道上，無煞車
    痕跡；原告之機車則由北向南方向斜倒在其原行駛車道，機
    車刮痕長2.6 公尺由北向南斜向對向車道，其行駛車道上並
    未有上開自用小客車之掉落物，足認兩車撞擊點應在蔡文
    行駛之對向車道甚明。故原告所述係蔡文駕車跨越侵入其
    行駛車道，並無證據可資證明，尚不足採。是以，系爭事故
    之發生應係原告酒醉駕車跨越雙黃線撞及蔡文駕駛之自用
    小客車後倒地，堪予認定。足見系爭事故之肇事原因係原告
    酒精濃度過量，駕駛機車行駛分向限制路段，跨越雙黃線侵
    入來車道所致，至蔡文係正常行駛於自身之車道，並無違
    反道路交通安全規則，應無過失可言。此經高雄市政府交通
    局車輛行車事故鑑定委員會鑑定結果，亦同此認定（見本院
    卷第232-233 頁）。此外，原告亦未能提出其他積極證據證
    明蔡文有何過失，其上開主張，顯不足採。
  (二)被告應否給付保險金？
  1.按保險人於被保險汽車發生汽車交通事故時，依強制汽車責
    任保險法規定對請求權人負保險給付之責；又受害人或其他
    請求權人有下列情事之一，致被保險汽車發生汽車交通事故
    者，保險人不負保險給付責任：一故意行為所致。二從事犯
    罪行為所致，強制汽車責任保險法第25條第1 項、第28條第
    1 項分別定有明文。又按，服用酒類，不能安全駕駛動力交
    通工具而駕駛者，處1 年以下有期徒刑、拘役或3 萬元以下
    罰金，亦為刑法第185 條之3 條所明定。而強制汽車責任保
    險法第28條除外責任（原因）條款之約定，其意旨在限制被
    害人或請求權人因犯罪行為致保險事故發生而獲取不當之利
    益。飲酒之行為本身，雖並不具反社會性，但如因飲酒至相
    當程度，致不能安全駕駛，仍執意駕駛動力車輛，即有危害
    自己或他人之虞，所以在政策上立法予以構成刑事犯罪，而
    加以處罰，此時行為者本身就其因酒醉而駕駛動力交通工具
    之行為，仍屬從事犯罪之行為。再者，酒醉駕車之高危險行
    為，無異等同於受害人之自殺、自殘行為，如被害人飲酒後
    駕車，其吐氣或血液所含酒精成分，高過道路交通法令規定
    標準，應足以推定被害人有故意或重大過失，將自己置於極
    易致傷或死亡之高危險環境中，若就此情形仍由保險人負擔
    給付保險金之義務，無異使被害人獲取不當利益，是以在解
    釋上揭責任除外條款時，如被害人酒後駕車行為已構成刑事
    犯罪行為，且該酒後駕駛行為亦係導致被害人體傷之不可或
    缺之因素時，即應認為符合上揭強制汽車責任保險法第28條
    第1 項第2 款之被害人因從事犯罪行為所致，致被保險汽車
    發生汽車交通事故者，保險人不負保險給付責任之除外條款
    約定。
  2.經查，原告雖係因系爭事故死亡，固符合強制汽車責任保險
    法所定已發生汽車交通事故要件，然其車禍送醫後測得血液
    中之酒精濃度為167mg/dl，換算吐氣酒精濃度為0.835mg/l
    ，已如前述。而刑法第185 條之3 條規定所謂「不能安全駕
    駛」，係抽象危險犯，並不以發生具體危險為必要；且呼氣
    酒精濃度達0.55MG /L 以上者，肇事率較一般正常人為高，
    堪認已達「不能安全駕駛」之標準。基此可認原告服用酒類
    後駕車已達不能安全駕駛之程度，自應構成刑法第185 之3
    條之犯罪行為。又原告因酒醉駕車影響其判斷力與控制力，
    並減低其評估危險及應變措施之能力，是原告酒醉駕車致未
    能安全駕駛之犯罪行為，應為造成其車禍體傷之原因。則原
    告酒醉駕車之犯罪行為，與其車禍體傷結果間應有相當因果
    關係，自應與強制汽車責任保險法第28條第1 項第2 款所定
    被害人因從事犯罪行為，致被保險汽車發生汽車交通事故者
    ，保險人不負保險給付責任之除外責任條款相當。從而，被
    告依上開規定拒絕給付保險金，自屬有據，原告請求其給付
    保險金，洵無理由。
五、綜上所述，原告依強制汽車責任保險法之規定，請求被告給
    付764,805 元，及自99年6 月4 日起至清償日止，按年息10
    ％計算之利息，為無理由，應予駁回。
六、本件事證已臻明確，兩造其餘攻擊防禦方法及舉證，經審酌
    後核與判決結果不生影響，爰不逐一論列，併此敘明。
七、結論：本件原告之訴為無理由，依民事訴訟法第78條，判決
    如主文。
中    華    民    國   100    年    7     月    29    日
                    民事鳳山分庭法  官  何悅芳
以上正本係照原本作成。
如對本判決上訴，須於判決送達後20日內向本院提出上訴狀。如
委任律師提起上訴者，應一併繳納上訴審裁判費。
中    華    民    國   100    年    7     月    29    日
                                書記官  陳俐嫺